臺灣高等法院民事裁定　　　　　　　　 100年度非抗字第17號
再　抗告人　雷泰雄
代　理　人　李志澄律師
再抗告人因聲請許可監護人行為事件，對於中華民國99年12月28
日臺灣士林地方法院99年度家抗字第32號所為裁定提起再抗告，
本院裁定如下：
    主  文
再抗告駁回。
再抗告程序費用由再抗告人負擔。
    理  由
一、再抗告人於原法院聲請意旨略以：再抗告人為雷王菊子之子
    ，雷王菊子經法院裁定宣告為禁治產人，由再抗告人為其監
    護人。再抗告人照顧雷王菊子每月約須支出新台幣（以下同
    ）32,000 元。雷王菊子所有坐落臺北縣淡水鎮○○○段107
    、187-2、187-3 地號等3筆土地，其都市計畫之土地使用分
    區為公園用地、道路用地、機關用地，係屬公共設施用地，
    抗告人預計出售上開3 筆土地，以所得價金支付照顧雷王菊
    子所須之費用；又再抗告人、雷立煒與雷王菊子所共有坐落
    臺北縣淡水鎮○○段239、242、243地號3 筆土地及同段820
    、825建號2筆建物，已與訴外人賴慶榮協議合建，由再抗告
    人等3人提供上述3筆土地，建築資金則由賴慶榮負責，而其
    上820、825建號2 筆建物則予拆除。再抗告人等於興建完成
    後，可分得百分之四十，再抗告人對雷王菊子上開不動產所
    為之處分，對雷王菊子亦顯有利益。原法院准許再抗告人代
    為處分坐落臺北縣淡水鎮○○○段107、187-2、187-3 地號
    等3筆土地，駁回再抗告人對坐落臺北縣淡水鎮○○段239、
    242、243地號等3筆土地及同段820、825建號2筆建物（以下
    稱系爭房地）代為處分之聲請。再抗告人以民法第1101條第
    1 項並無規定須有急切必要，監護人始得處分受監護人之財
    產，及原裁定以公告土地現值計算出賣價額，與社會常情不
    合為由，提起抗告，經原法院裁定駁回。
二、再抗告意旨略以：民法第1101條並未規定須有急切必要，監
    護人始得處分受監護人之財產，且原裁定認為合建案非為受
    監護人之利益，不符民法第1101條第3 項規定，適用法規均
    顯有錯誤，求為廢棄原裁定，准許再抗告人處分受監護人之
    系爭房地等語。
三、按對於非訟事件抗告法院之裁定再為抗告，僅得以其適用法
    規顯有錯誤為理由，民國99年1 月13日修正之非訟事件法第
    45條第3 項定有明文。所謂適用法規顯有錯誤者，係指原裁
    定所適用之法規顯然不合於法律規定，或與司法院現尚有效
    及大法官會議之解釋，或最高法院尚有效之判例顯然違反，
    及消極的不適用法規，顯然影響裁判者而言（最高法院60年
    台再字第170號判例及司法院大法官會議釋字第177號解釋參
    照）。又取捨證據、認定事實，原屬法院之職權；縱法院漏
    未斟酌證據及認定事實錯誤，調查證據欠周、取捨證據失當
    ，亦無適用法規顯有錯誤情形可言（最高法院63年台再字第
    67號、63年台上字第880號判例參照）。
四、經查：
    原法院99年度家抗字第32號裁定記載「本件抗告人處分系爭
    不動產之目的在於以地換屋，既無法賣得價金以支應雷王菊
    子之生活、醫療、養護等所需費用，且雷王菊子亦未居住於
    該處，合建完成後雷王菊子雖能取得相對比例之建物及基地
    ，惟雷王菊子是否需要該新建之建物供其居住，已有疑問，
    抗告人一再以雷王菊子將取得全新之建物，對雷王菊子具有
    利益云云，然此純係抗告人主觀之心態，與民法第1101條所
    考量者僅係受監護之人之利益不符，是抗告人此項主張尚屬
    無據。」（見該裁定第8頁），核與民法第1101條第1項規定
    「監護人對於受監護人之財產，非為受監護人之利益，不得
    使用、代為或同意處分。」相符，專以處分系爭房地是否對
    受監護人雷王菊子具有利益為考量。再抗告人主張原裁定以
    有無「急切必要」作為許可與否之標準，適用法規顯有錯誤
    云云，洵無足採。至於法院認定處分系爭房地是否對受監護
    人有利益，屬法院認定事實之範疇，與適用法規無涉。再抗
    告執此指摘原裁定適用法規顯有錯誤，亦屬無據。
五、綜上所述，原裁定並無適用法規顯有錯誤之情事，再抗告人
    仍執陳詞指摘原裁定不當，求為廢棄，為無理由，應駁回再
    抗告。
中    華    民    國   100    年    2     月    8     日
                    民事第二庭
                        審判長法  官  吳謙仁
                              法  官  李瓊蔭
                              法  官  蘇瑞華
正本係照原本作成。
不得再抗告。
中    華    民    國   100    年    2     月    8     日
                              書記官  賴以真